【裁判字號】    98,非抗,105
【裁判日期】    981022
【裁判案由】    票款執行
【裁判全文】
臺灣高等法院民事裁定                 98年度非抗字第105號
抗  告  人  甲○○
抗告人與相對人臺灣新光商業銀行股份有限公司間，因票款執行
事件，對於中華民國98年9月1日臺灣臺北地方法院96年度抗字第
288號所為裁定，提起抗告，本院裁定如下：
    主  文
抗告駁回。
抗告程序費用由抗告人負擔。
    理  由
一、按：除前二項(非訟事件法第45條第1、2項)之情形外，對於
    抗告法院之裁定再為抗告，僅得以其適用法規顯有錯誤為理
    由，並經原法院之許可者為限；前項許可，以原裁定所涉及
    之法律見解具有原則上重要性者為限，非訟事件法第45條第
    3、4項定有明文；又：匯票上雖有免除作成拒絕證書之記載
    ，執票人仍應於所定期限內，為承兌或付款之提示，但對於
    執票人主張未為提示者，應負舉證之責，票據法第95條亦有
    明文規定。
二、相對人於原法院聲請意旨略以：抗告人於民國(以下同)94年
     9月20日與飛霖通運倉儲股份有限公司、林昭展共同簽發未
    載到期日、面額新臺幣 300萬元、付款地臺北市之免除作成
    拒絕證書之本票乙紙，95年 7月20日經相對人提示未獲付款
    ，為此提出本票乙紙，求為裁定准予強制執行；96年3月6日
    原法院以96年度票字第 10033號裁定准予強制執行；抗告人
    不服提起抗告，96年 9月29日原抗告法院以：相對人執有抗
    告人與第三人飛霖通運倉儲股份有限公司及林昭展所共同簽
    發，付款地在臺北市，發票日為94年 9月20日，到期日未載
    ，面額為新臺幣3,000,000元，利息按年利率11%計算，且免
    除作成拒絕證書之本票1紙，經相對人於95年8月20日提示後
    未獲付款，業據相對人提出本票乙紙為憑；抗告人之抗告意
    旨以相對人持有原因關係不法、原因關係欠缺、欠缺對價關
    係、票據行為無效、及基於當事人間特別約定等由，抗辯相
    對人所持有之本票為無效，均係實體上法律關係存在與否之
    問題，非本件非訟事件程序所得審究，且抗告人未就相對人
    亦未為付款提示之事實，舉證以實其說，其抗告為無理由，
    予以駁回。
三、查原抗告法院依票據法第 123條、95條之規定、最高法院57
    年度臺抗第76號判例、72年度臺上字第 598號裁判意旨，認
    抗告人之抗告為無理由，予以裁定駁回；抗告人對於原抗告
    法院所為裁定，以適用法規顯有錯誤為由，再為抗告，98年
    9月1日原抗告法院以：匯票上雖有免除作成拒絕證書之記載
    ，執票人仍應於所定期限內，為承兌或付款之提示，但對於
    執票人主張未為提示者，應負舉證之責，票據法第95條定有
    明文，此項規定於本票為追索權之行使，亦有準用，同法第
     124條亦有明文。此項關於舉證責任之規定，為民事訴訟法
    第 277條但書所稱之「法律別有規定」，自應優先適用。從
    而，原抗告法院以抗告人主張執票人就系爭免除作成拒絕證
    書之本票未為提示，然未能舉證，因此駁回抗告人之抗告，
    並無何適用法律顯有錯誤之情形。抗告人主張應由主張權利
    之執票人負舉證之責，顯與前揭票據法明文規定、無庸闡釋
    之文義相違，難認涉及「有原則上之重要性」之法律見解，
    不許再為抗告，而裁定駁回再抗告，經核於法並無違誤，抗
    告人仍持陳詞指摘原抗告法院之裁定不當，求予廢棄，為無
    理由，應予駁回。
四、據上論結，本件抗告為無理由，依非訟事件法第46條、民事
    訴訟法第495條之1第1項、第449條第 1項、第95條、第78條
    之規定，裁定如主文。
中    華    民    國    98    年    10    月    22    日
                    民事第五庭
                        審判長法  官  李錦美
                              法  官  鍾任賜
                              法  官  陳博享
正本係照原本作成。
不得抗告。
中    華    民    國    98    年    10    月    23    日
                              書記官  鄭靜如

司法院資訊處製作；財團法人民間司法改革基金會備份。
